臺灣高等法院刑事判決　　　　　　　　　　　　　九十一年度交上易字第一四一號
　　上　訴　人
　　即　被　告　乙○○
右上訴人因過失傷害案件，不服臺灣台北地方法院九十年度交易字第五六號，中華民
國九十一年三月二十五日第一審判決（起訴案號：臺灣台北地方法院檢察署八十九年
度偵字第二四六七八號）提起上訴，本院判決如左：
    主  文
原判決撤銷。
乙○○因過失傷害人，處拘役伍拾捌日，如易科罰金，以參佰元折算壹日。
    事  實
一、乙○○於民國八十九年十月十七日下午九時許（起訴書誤載為同年十一月二十日
    下午十一時許），駕駛ＢＲ－三二五一號自用小客車，沿台北市○○區○○路七
    段由北往南方向行駛。途經文山區○○路○段與光輝路交岔路口欲左轉光輝路時
    ，本應注意汽車應行駛至交岔路口中心處左轉，並不得佔用來車道搶先左轉；且
    左轉車應讓直行車先行。而當時道路無障礙，夜間有照明，又無不能注意之情事
    ，竟疏未注意，在該交岔路口左轉時，未讓直行車先行，復未駛至交岔路口中心
    處時，即佔用來車道搶先左轉。適有甲○○騎乘ＡＷＣ－七二八號機車，由對向
    車道直行駛來，見狀閃避不及，致機車與乙○○駕駛之自用小客車右後車門相撞
    ，使甲○○人車倒地，受有右胸部挫傷併氣胸、右上下肢多處淺創、左顏面淺創
    及左肘裂傷之傷害。迨警員據報前往現場處理，乙○○在場向員警自首肇事，並
    接受裁判。
二、案經甲○○訴由台北市政府警察局文山第一分局報請台灣台北地方法院檢察署檢
    察官偵查起訴。
    理  由
一、訊據被告即上訴人乙○○坦承於上開時地駕車左轉時，與被害人甲○○騎乘之機
    車發生碰撞，致被害人受有右胸部挫傷併氣胸、右上下肢多處淺創、左顏面淺創
    及左肘裂傷之傷害等情，核與被害人指訴情節相符，復有道路交通事故調查報告
    表、交通事故談話紀錄表、交通事故補充資料表、交通事故分析研判表、現場照
    片六張及台北市立萬芳醫院診斷書一紙在卷可稽。雖被告矢口否認有過失傷害犯
    行，辯稱：係被害人騎乘機車速度太快，閃避不及，自行撞及小客車等語。
    惟被告於上開交岔路口左轉時，未讓直行車先行，復未至路口中心，即搶先左轉
    ，已據被害人指訴在卷，且依警員張金星到場處理所繪製之事故現場圖所載，被
    告駕駛小客車由辛亥路左轉光輝路與對向辛亥路直行之被害人機車相撞後，被告
    小客車停止位置猶未達光輝路之中心線（即佔用光輝路之來車道上）；被害人機
    車則已駛越辛亥路、光輝路交岔路口中心處後倒下。且依二車肇事後車損相片及
    現場圖所示，被告之小客車右側前、後車門均有凹陷之撞擊痕；車窗破裂；右後
    輪有明顯之煞車痕。被害人機車倒於被告小客車右後方二點九公尺交岔路口處，
    機車左後方留有一點六公尺之刮地痕；被害人安全帽及機車把手套等撞擊掉落物
    ，均呈現及散落於光輝路東往西之車道（即來車道上），顯見被告駕駛小客車未
    達交岔路口中心處即搶先左轉，致與被害人機車相撞無疑。雖被告另稱：被害人
    機車於現場一點六公尺之煞車痕，被害人車速應不止時速四十、五十公里等語。
    惟被告所指稱之煞車痕，應係機車之刮地痕，已據現場處理員警即證人張金星證
    述無誤，復有事故現場圖在卷為憑，自不得以該刮地痕認定被害人騎乘之速度。
    另被害人於警訊中雖自陳當時時速約四十公里至五十公里間，然依卷附現場圖、
    照片，均無機車之煞車痕，被害人機車之時速究為若干，尚無客觀證據足資證明
    。被告辯稱：係被害人機車過快，以致肇事，要屬無據。
二、按汽車行駛至交岔路口左轉彎時，應距交岔路口三０公尺前顯示方向燈或手勢，
    迨行至交岔路口中心處方可左轉，並不得佔用來車道搶先左轉；又轉彎車應讓直
    行車先行。道路交通安全規則第一百零二條第一項第四款、第六款分別定有明文
    。被告駕駛汽車於交岔路口左轉時，自應注意遵守上開交通安全規則。而依當時
    道路無障礙，夜間有照明，又無不能注意之情事。竟仍疏於注意，未行至該交岔
    路口之中心處即佔用來車道搶先左轉，復未讓直行車先行，致被害人騎乘之機車
    閃煞不及，以致肇事，使被害人受傷，被告顯有過失，且被告過失與被害人受傷
    間，復有相當因果關係。事證明確，被告犯行堪以認定。
三核被告所為，係犯刑法第二百八十四條第一項前段過失傷害罪。被告於肇事後，
    ，於有偵查犯罪職權之公務員知悉前，即向據報前往現場處理之警察承認為肇事
    者，並接受裁判，有現場處理警員張金星製作之自首報告表在卷為證，應依刑法
    第六十二條前段自首規定減輕其刑。
四、原審論罪科刑，固非無見。惟本件被告過失情節尚非重大，被害人所受傷勢亦非
    嚴重，且所犯過失傷害罪法定最重本刑為六月以下有期徒刑。原審量處有期徒刑
    四月，稍嫌過重。被告上訴意旨，否認犯罪，固無可取。然原判決既有可議，自
    應由本院將原判決撤銷改判。爰審酌被告過失程度、所生危害及犯罪後尚未與被
    害人達成民事和解等一切情狀，量處如主文所示之刑，並諭知易科罰金之折算標
    準，以示懲儆。至被告犯罪後，刑法第四十一條業於九十年一月十二日修正公佈
    ，比較新舊法，對被告不生影響，自應適用修正後之規定，併此敘明。
據上論斷，應依刑事訴訟法第三百六十九條第一項前段、第三百六十四條、第二百九
十九條第一項前段，刑法第二條第一項前段、第二百八十四條第一項前段、第四十一
條第一項前段、第六十二條前段，罰金罰鍰提高標準條例第一條前段、第二條，判決
如主文。
本案經檢察官陳明光到庭執行職務。
中      華      民      國      九十一    年      六      月    六      日
                              臺灣高等法院交通法庭
                                  審判長法  官  陳  祐  輔
                                        法  官  洪  昌  宏
                                        法  官  陳  國  文
右正本證明與原本無異。
不得上訴。
                            書記官  蔡  棟  樑
中      華      民      國      九十一    年      六      月    六      日
附錄：本案論罪科刑法條全文
刑法第二百八十四條第一項前段：
因過失傷害人者，處六月以下有期徒刑，拘役或五百元以下罰金。致重傷者，處一
年以下有期徒刑，拘役或五百元以下罰金。
